【裁判字號】    95,交簡上,42
【裁判日期】    951011
【裁判案由】    過失致死
【裁判全文】
臺灣屏東地方法院刑事判決      95年度交簡上字第42號
上  訴  人  臺灣屏東地方法院檢察署檢察官
被      告  甲○○
上列上訴人因被告過失致死案件，對於中華民國95年4 月28日本
院所為第一審判決（95度交簡字第224 號）提起上訴（原聲請簡
易判決處刑案號：95年度偵字第1140號），本院管轄第二審合議
庭判決如下：
    主  文
原判決撤銷。
甲○○過失致人於死，處有期徒刑陸月，如易科罰金以參佰元即
新台幣玖佰元折算壹日，緩刑貳年。
    事  實
一、甲○○於民國95年1月14日下午17時50分左右，駕駛車牌號
    碼ZF-9082號自小客貨車, 於行經屏東縣車城鄉○○村○○
    路229號前時 (由東向西)，因下車用餐而打算在該處停車,
    甲○○本應注意停車時應依車輛順行方向緊靠道路右側，且
    於顯有妨害他車通行之處所，不得停車或應於車後方採取必
    要之警告措施，以防止其他車輛從後追撞，而依當時情形，
    並無其他不能注意之情事，竟疏未注意，為圖一時之便，未
    緊靠路邊停車而貿然將車停在車道上，致車身左側佔用東向
    西車道1.5公尺的空間，又未於車後方採取必要之警告措施
    ，同日下午6 時21分左右，適有陳調元酒後騎乘車牌號碼QUQ
    -038號之輕型機車，沿上述溫泉路由東向西行駛至該處時，
    因疏於注意車前狀況，致撞上甲○○30分鐘前停在車道的自
    小客貨車左後方而人車倒地，造成陳調元顱骨骨折、胸部挫
    傷併左鎖骨及多支肋骨骨折、腹部挫傷及右股骨開放性骨折
    ，於當日送往恆春南門醫院救治前即已死亡。甲○○於肇事
    後，犯罪未被發覺前，當場向前往處理之警員承認肇事而自
    首。
二、案經屏東縣警察局恆春分局報請臺灣屏東地方法院檢察署檢
    察官聲請簡易判決處刑。
    理  由
一、訊據被告對前揭犯行坦承不諱，核與道路交通事故現場圖及
    調查報告表 (1)(2) 、車禍現場照片 (編號1 至16) 、檢察
    官95年1 月15日勘驗被告駕駛車號ZF-9082 自小客貨車所作
    勘驗筆錄及所拍機車、自小客貨車受損照片14張相符，而被
    害人陳調元因為上開車禍，致顱骨骨折、胸部挫傷併左鎖骨
    及多支肋骨骨折、腹部挫傷及右股骨開放性骨折，並於當日
    送往恆春南門醫院救治前已無生命徵象，有屏東縣恆春鎮南
    門醫院於95年1 月14日出具的陳調元診斷證明書、檢察官相
    驗屍體證明書及檢驗員出具之驗斷書可證，被害人死亡與被
    告過失行為間具有相當因果關係，應可認定，綜上所述，
    本件事證明確，被告犯行洵堪認定，應依法論科。
二、核被告所犯為刑法第276 條第1 項過失致死罪。原審審酌被
    告過失之程度、造成被害人死亡之結果、犯後供認犯行，並
    兼衡本件被害人酒後駕車未注意車前狀況，亦同有過失等一
    切情狀，量處有期徒刑8 月，固非無見，惟查被告於肇事後
    犯罪未被發覺前，當場向前往處理之警員承認肇事而自首，
    進而接受裁判，業經至本案車禍現場處理交通事故肇事之警
    員宋裕生到庭結證屬實，應依修正前刑法第62條前段規定減
    輕其刑，此為原審未及審酌，原判決既有上開違誤之處，自
    屬無可維持，自應由本院將原判決撤銷改判。另檢察官以被
    告獲得原審之緩刑判決後即未依和解條件履行債務，故應予
    撤銷緩刑云云，惟查被告於本案言詞辯論終結前已再度與告
    訴人達成和解，告訴人並表示願撤回告訴，不再追究被告刑
    責，有告訴人撤回告訴狀1 紙在卷可證，是檢察官仍執此為
    由上訴，顯非可取，附此敘明。
三、爰審酌被告犯後自首，已坦認犯行，態度良好，且被告於肇
    事後，業已與告訴人達成民事和解等一切情狀，量處如主文
    第二項所示之刑，並諭知易科罰金之折算標準。又被告犯後
    已深表悔悟，並與被害人達成和解，有撤回告訴狀在卷可稽
    ，其無前科，素行尚佳，有臺灣高等法院被告全國前案紀錄
    表在卷可稽，其尚須扶養3 名子女，家境清寒，有恆春鎮四
    溝里里長出具之清寒證明書可證，本院斟酌上情，認其一時
    失慮而罹刑典，經此審判科刑，當知所警惕，信無再犯之虞
    ，本件所宣告之刑以暫不執行為適當，爰諭知緩刑2 年，以
    勵自新。
四、按「行為後法律有變更者，適用行為時之法律。但行為後之
    法律有利於行為人者，適用最有利於行為人之法律。」刑法
    第2 條第1 項定有明文。又按94年2 月2 日公布並於95 年7
    月1 日施行之修正刑法第41條第1 項有關易科罰金折算標準
    ，由舊刑法第41條第1 項規定「得以1 元以上3 元以上」折
    算一日，提高為「以新臺幣1,000 元、2,000 元、3,000 元
    折算一日」，並刪除「因身體、教育、職業或家庭之關係，
    執行顯有困難者」之條件，第2 項增訂「前項規定於數罪併
    罰，其應執行之刑未逾6 月者，亦適用之。」，此為科刑規
    範事項之變更，而修正前之折算標準，係以1 元以上3 元以
    上折算一日，再依修正前罰金罰鍰提高標準條例第2 條規定
    ，就其原定數額提高為100 倍折算1 日，亦即以銀元100 元
    至300 元（經折算為新臺幣後，應以新臺幣30 0 元 至900
    元）折算1 日，顯以修正前刑法折算標準對行為人有利，故
    依刑法第2 條第1 項前段，本案應依修正前刑法第41條第1
    項前段、修正前罰金罰鍰提高標準條例第2 條之規定諭知易
    科罰金之折算標準；另關於自首，修正後刑法規定：「得減
    輕其刑」，與修正前刑法第62條前段規定：「減輕其刑」不
    同，比較新舊法結果，應以修正前規定較有利於被告，故依
    刑法第2 條第1 項前段規定，應適用修正前第62條規定較有
    利被告；而緩刑部分則逕行適用新法，附此敘明。
據上論斷，應依刑事訴訟法第455 條之1 第1 項、第3 項、第
369 條第1 項前段、第364 條，刑法第276 條第1 項前段、第74
條第1 款、修正前刑法第41條第1 項前段、第62條前段，罰金罰
鍰提高標準條例第1 條前段、修正前罰金罰鍰提高標準條例第2
條，判決如主文。
本案經檢察官陳川傑到庭執行職務
中     華     民     國   95    年  10   月   11    日
                     刑事第五庭
                               審判長法  官   石家禎
                                     法  官   李宜娟
                                     法  官   林家聖
以上正本證明與原本無異。
不得上訴。
中     華     民     國   95    年  10   月   11    日
                                     書記官   林鴻仁


司法院資訊處製作；財團法人民間司法改革基金會備份。
